臺灣苗栗地方法院民事判決　　　　　　　 93年度婚字第280號
原　　　告　丙○○
訴訟代理人　李淑女律師
被　　　告　乙○○
　　　　　　　　　　　　（現在臺灣臺中看守所羈押中）
上列當事人間確認婚姻關係不成立事件，本院於民國94年5 月3
日言詞辯論終結，判決如下：
    主  文
原告之訴駁回。
訴訟費用由原告負擔。
    事實及理由
一、原告主張略以：原告丙○○與被告乙○○於民國82年12月17
    日辦理結婚登記，因兩造皆係再婚，並未舉行公開儀式，僅
    為戶籍登記，其婚姻自屬不成立，而證人所述之宴客活動係
    廟會宴客，而非兩造之婚禮宴客，爰起訴確認兩造間之婚姻
    不成立或無效，並提出戶籍謄本1 件為證，並聲請詢問證人
    丁○○。
二、被告抗辯略以：兩造結婚時，有在苗栗縣通霄鎮梅蘭里先前
    租屋住處客廳及廚房宴客三桌，當時大門有開啟，宴請伊親
    友，故有公開儀式，並聲請詢問證人甲○○、李億祿、丁○
    ○。
三、兩造對於：兩造戶籍登記係於82年12月17日結婚，而兩造曾
    於82年12月間某日在苗栗縣通霄鎮梅蘭里先前住處宴客等事
    實並無爭執，復有原告提出之戶籍謄本1 件在卷可稽，應堪
    信為真實。本件之兩造爭點厥在於：上開宴客是否為兩造結
    婚之公開儀式，或僅為當時之廟會活動？
四、按「經依戶籍法為結婚之登記者，推定其已結婚，民法第98
    2 條第2 項定有明文。查上訴人陳○○與被上訴人既已依戶
    籍法為結婚登記，則彼等婚姻關係自應視為合法有效。倘當
    事人一方否認此一推定之事實，依民事訴訟法第277 條規定
    自應由否認之一方就所主張未經舉行結婚公開儀式及2 人以
    上之證人之形式要件舉證證明之。倘不能舉證以證實其主張
    之事實為真實，則他方就其抗辯事實即令不能舉證或所舉證
    據尚有疵累，亦應駁回該否認之當事人之請求」（最高法院
    85年度臺上字第2534號判決參照），經查：
（一）原告主張兩造間之結婚並無公開儀式，並提出證人丁○○
      為證，而證人即苗栗縣通霄鎮福源里里長丁○○到庭結證
      稱：伊知道兩造有結婚，但未到場，梅蘭里、福源里一帶
      在國曆或農曆82年12月間並無因廟會請客，百姓公是在每
      年農曆10月20日有廟會，是在梅蘭里等語（見卷第68、71
      頁），但縱使兩造上開宴客時，適值廟會活動，亦無法據
      此斷定兩造之上開宴客確僅為廟會活動，而毫無兩造結婚
      之公開儀式意義在內，是原告對於兩造上開宴客並非結婚
      之公開儀式，或兩造結婚時並無公開儀式乙節，並未舉證
      以實其說，因此揆諸前揭說明，縱使本件其他證人之陳述
      均不可採，或被告所提之證據有所疵累，亦難認本件原告
      之訴為有理由。原告徒以證人甲○○證稱：當時宴客十幾
      桌等語，與被告所稱：當時宴客三桌等語不一致，即遽爾
      否定證人甲○○所言，並進而主張當時確無結婚之公開儀
      式，尚不足採。
（二）證人即被告之兄甲○○到庭證稱：兩造結婚時伊有在場，
      而在場者都是親戚朋友，兩造有一桌一桌敬酒，到場人員
      都知道兩造要請客結婚等語（見卷第69、70頁），證人即
      被告之弟李億祿亦到庭證稱：兩造結婚時有請幾桌，當時
      大門有開啟，在場人員都知道是因為結婚請客，因為鄰居
      都沒有請客，所以不是廟會請客等語（見卷第67、70頁）
      ，是在無其他確切反證之情形下，應認兩造之婚姻確有公
      開儀式無訛。
（三）證人李億祿雖證稱：當時未發帖子，亦無掛喜帳等語（見
      卷第67頁），然按：「74年6 月3 日修正公布之民法第9
      82條第2 項規定：『經依戶籍法為結婚之登記者，推定其
      已結婚』，乃係就程序上移轉舉證責任所為之特別規定。
      本件兩造間既已依戶籍法之規定於77年10月1 日辦妥結婚
      登記，自應推定其已結婚。被上訴人如否認兩造間曾已結
      婚，依上開規定，即應由其負舉證責任。乃原審僅以上訴
      人所舉證人不足以證明兩造有舉行公開之儀式，即為上訴
      人敗訴判決，殊與證據法則有違。復按民法第982 條所謂
      公開儀式，只須結婚當事人舉行定式之禮儀，使不特定人
      得以共見共聞，認識其為結婚為已足，至於當時舖排穿戴
      為何，在非所問。上訴人陳稱事後補行宴客，倘非虛妄，
      而該宴客，如係為表達兩造結為夫婦之意義而舉行，而此
      意義又為與宴者所瞭解，則無論有無世俗所謂拜天地拜高
      堂等節目，亦不失為公開之結婚儀式」（最高法院86年度
      臺上字第145 號判決參照），是結婚之公開儀式，與有無
      發帖子或有無掛喜帳無關，僅到場賓客知悉係為結婚之宴
      客即為已足，被告徒以宴客當時並無發帖子及掛喜帳，即
      遽爾否定兩造之結婚有何公開儀式，尚難採憑。
（四）綜上所述，原告對於兩造上開宴客並非結婚之公開儀式，
      或兩造結婚時並無公開儀式乙節，並未舉證以實其說，是
      應認本件原告之訴為無理由，應予駁回。
五、本件事證已臻明確，兩造其餘攻擊防禦方法及舉證，經核與
    判決結果均不生影響，爰不另一一論述，併此敘明。
六、訴訟費用之負擔：民事訴訟法第78條，判決如主文。
中　　華　　民　　國　　94　　年　　5 　　月　　17　　日
                  家事法庭    法  官   伍偉華
以上正本與原本無誤。
如對本判決不服，須於判決送達翌日起20日內向本院提出上訴狀
附繕本，並繳上訴費用。
中　　華　　民　　國　　94　　年　　5 　　月　　17　　日
                              書記官   許瑞萍
